【裁判字號】    89,重上更(三),120
【裁判日期】    900502
【裁判案由】    懲治盜匪條例
【裁判全文】
臺灣高等法院臺中分院刑事判決              八十九年度重上更(三)字第一二號
    上  訴  人
    即  被  告  戊○○
    指定辯護人  本院公設辯護人  己○○
右上訴人因強盜案件，不服台灣台中地方法院八十四年度重訴字第一九二三號中華民
國八十四年十二月二十日第一審判決（起訴案號台灣台中地方法院檢察署八十四年度
偵字第六五七九號）提起上訴，本院判決後強盜部分由最高法院第三次發回更審，本
院判決如左：
    主    文
原判決關於強盜暨定執行刑部分均撤銷。
戊○○共同意圖為自己不法所有，以強暴致使不能抗拒，而取他人之物，處有期徒刑
柒年貳月，霰彈槍壹把、霰彈參顆均沒收。
    事    實
一、戊○○係庚○○（已經台灣高等法院八十五年度上更(一)字第二十七號判處罪刑確
    定在案）之女友，於八十三年七月二十六日下午十六時十分許，庚○○攜帶具有
    殺傷力可供軍用之霰彈槍一把、霰彈數十顆，黑星手槍一支及不詳數目之黑星手
    槍子彈與不知情之戊○○共同至其二人所住宿之台北市○○路○段二一五號溫沙
    大飯店地下室欲駕車外出，為埋伏之警員發現，庚○○竟自行以所攜帶具有殺傷
    力可供軍用之霰彈槍及黑星手槍朝員警射擊，並趁隙攜該霰彈槍一把及霰彈三顆
    與戊○○逃離溫沙大飯店地下室（霰彈十七發、黑星手槍一支及子彈一顆均遺留
    於溫沙大飯店地下室現場）。於同日十六時二十分許，逃至台北市○○路○段一
    八一巷十七弄口時，二人見丁○○騎其所有ＤＨＱ─八０五號山葉五十西西機車
    ，即基於共同持可供軍用具殺傷力之霰彈槍及霰彈三顆強劫機車之犯意，共同意
    圖為自己不法所有，欲強盜機車作為逃逸之交通工具。庚○○即以霰彈槍抵住丁○○頭部，戊○○隨即吆喝丁○○下車，以此強暴方式，使丁○○不能抗拒，將
    機車交與庚○○，戊○○隨即坐上機車後座，逃離現場。逃抵台北市○○○路十
    一巷八十九號前，庚○○見丙○○駕駛ＭＩ－一九八五號自用小客車停於路邊，
    即拋棄機車，獨自持霰彈槍脅迫坐於駕駛座之丙○○下車，強盜該自用小客車，
    戊○○亦隨同上車。丙○○一時心急，開啟行進中之其所有小客車右前車門坐上
    右前座，與庚○○拉扯，車輛駛至同巷五十號前因擦撞及路邊停放之柯仁焜、張
    水順所有之ＢＤ－四九二七號及ＥＦ－二四二六號自用小客車，庚○○始棄車逃
    逸，戊○○亦隨同逃離。所攜帶之霰彈槍一把、霰彈三顆則留於車上。嗣經警在
    台北市○○○路十一巷五十號前之ＭＩ－一九八五號查獲上開霰彈槍一支、霰彈
    三顆。戊○○犯後逃匿，於八十三年十月七日一時許向台中市警察局刑警隊投案
    。
二、案經被害人丁○○訴由台中市警察局第二分局、台北市警察局松山分局暨由台灣
    高等法院檢察署令轉臺灣臺中地方法院檢察署檢察官偵查起訴。
    理    由
一、上訴人即被告戊○○（以下稱被告）矢口否認有右揭犯行，辯稱：是警察要抓庚○○，庚○○拉著伊跑，是庚○○搶機車，伊沒有搶云云。
二、經查：
    （一）被害人丁○○於八十三年七月二十六日警訊時證稱：「於八十三年七月二
          十六日十六時二十分許左右，在八德路四段一八一巷十七弄口，遭一男一
          女，男的持槍抵住我的頭，並推我下車後，將機車搶走」「（該男子）是
          貴組提供之庚○○駕照之相片之人沒錯」（見八十三年度偵字第一六七五
      ０號卷第五頁）。於八十三年十月二十六日偵訊時證稱：「我的三葉五十
          ＣＣ機車被搶，我在八德路四段一八一巷十七弄口被搶，83.07.26下午四
          點三十分左右，他們一男一女兩人過來，男的拿槍指著我，女的叫我下車
          」（見八十三年度偵字第17349號卷第33頁反面）。明確證稱被告戊○○
          參與行搶。
    （二）同案被告庚○○於八十三年十月二十六日偵訊時供稱：「：：我拿槍指著
          康女叫他下車。」（見八十三年度偵字第一七三四九號偵卷第三三頁反面
          ）。於八十五年四月二十六日台灣高等法院八十五年度重上更一字第二七
          號案審理時供稱：「（：：：以強暴方式：：與戊○○共同搶劫康女所有
          機車是不是？）是的」（見該卷第十九頁）。本院八十九年十一月十三日
          調查時，亦供稱：「我有持槍從地下室跑出來，我用槍指著她（丁○○）
          ，並搶她機車，而被告和我在一起，所以她跟我一起坐機車跑掉」（見本
          院更三審卷第二十頁）。九十年三月二十二日本院調查時，亦供稱：「在
          溫沙寶地下室和警察對峙，我和戊○○搶丁○○的機車，拿霰彈槍指著他
          。」（見本院更三審卷第四十頁）
    （三）此外，並有經警於八十三年七月二十六日十六時三十分許，在台北市○○○路十一巷五十號前之ＭＩ─一九八五號查獲之霰彈槍一支、霰彈三顆，
          扣案可憑（見台北地檢八十三年度偵字第一六七五０號偵查卷第二八頁）
          ；復有台北市政府警察局松山分局勘查現場報告可據（見台北地檢八十三
          年度偵字第一六七五０號卷第三頁）。上開霰彈槍及霰彈經送刑事警察局
          鑑定，認均具殺傷力，亦有鑑驗通知書可憑（見本院八十六年度上更一字
          第五十號卷宗第八十三頁）。
    （四）被告隨庚○○逃離溫沙大飯店，於見庚○○持霰彈槍抵住被害人丁○○頭
          部，欲搶劫機車時，在旁吆喝丁○○下車，足見其與庚○○有共同持有霰
          彈槍及霰彈搶劫丁○○機車之犯意聯絡，並有實施構成要件之行為。被告
          上開伊不知庚○○要搶機車之辯解，與事實不符，不足採信。被告右揭犯
          行，事證明確，可以認定。
三、被告行為後，槍砲彈藥刀械管制條例已於八十六年十一月二十四日修正公布施行
    ，同年月二十六日生效，經比較被告所犯該條例之罪部分，新法之刑度較舊法為
    重，自應適用修正前之舊法。霰彈槍屬槍砲彈藥刀械管制條例所管制之獵槍，為
    刑法第一百八十七條之軍用槍砲。被告係意圖供搶劫犯罪用，始持有可供軍用之
    槍砲子彈，其所為同時成立刑法第一百八十七條第一項之意圖供犯罪用而持有軍
    用槍砲子彈罪。公訴意旨認被告犯持有槍械之犯行，係修正前槍砲彈藥刀械管制
    條例第七條第四項之罪；持有子彈之犯行係犯同條例第十一條第一項之罪。但依
    同條例第十三條之一規定，被告意圖供犯罪，持有可供軍用之槍砲子彈，應從較
    重之刑法第一百八十七條之意圖供犯罪之用持有軍用槍械子彈罪一罪。公訴人認
    此部分係犯修正前槍砲彈藥刀械管制條例第七條第四項、第十一條第三項之罪，
    尚有未洽，起訴法條應予變更。被告所犯圖供犯罪持有軍用槍械子彈罪與與強盜
    罪之間，有方法結果之牽連犯關係，應從一重之強盜罪論科。被告與庚○○間有
    犯意聯絡，行為分擔，為共同正犯。原審判決予以論罪科刑，固非無見。但１、
    被告與庚○○係持為獵槍之霰彈槍搶劫財物，原審判決認係持有手槍，嫌有未洽
    。２、又被告被訴搶劫乙○、丙○○部分之盜匪犯行，尚無證據足以證明被告有
    此部分犯行，原審判決認被告有此部分犯行，認事亦有未洽。３、被告行為後槍
    砲彈藥刀械管制條例已有修正，原審判決未比較新舊法，亦有未當，被告上訴意
    旨否認犯行，固無足取，惟原判既有上開可議之處，即屬無可維持，應由本院將
    被告關於強盜罪及定執行刑部分撤銷改判。爰審酌被告之品行、犯罪之動機、目
    的、手段、犯罪所生之危害及犯罪後之態度等一切情狀，量處如主文第二項所示
    之刑。扣案之霰彈槍一把（槍枝編號0000000000），及霰彈三顆係違
    禁物，依法宣告沒收。其餘物品，係庚○○所有，與本案被告無關，茲不宣告沒
    收。被告等搶得之機車已為被害人領回，有贓物認領保管收據附卷可證，毋庸再
    為發還之諭知。
四、公訴意旨另以：（一）：被告戊○○於八十三年七月十二日十四時卅分，在高雄
    市○○區○○路、文銀路口銀子日本料理店前，由庚○○持槍抵住王來春之背後
    ，至使王來春不敢抗拒，而強行開走王來春所有之ＹＡ－一七七八號ＢＭＷ自用
    小客車（含該車之行車執照），因認被告戊○○有犯此盜匪罪行。惟訊據被告堅
    決否認該部分犯行，辯稱：伊並未參與等語，核與被害人王來春於原審法院訊問
    時供稱：搶時僅庚○○在場，戊○○並未在場等情符合，其該項辯詞應足採取。
    （二）：被告戊○○於八十三年七月廿九日十八時許，與庚○○同往台中市○○
    路○段六一○號，由庚○○持黑星手槍一支、子彈多發，抵住江志賢，以此強暴
    方法，使江志賢無法抗拒，而取江志賢所有尚未懸掛車牌，引擎號碼為ＢＦ四三
    二七ＲＥＫ一二三三七號ＢＭＷ全新自用小客車一部，因認被告亦犯有強盜犯行
    ，惟訊據被告固堅決否認有上開公訴人所指之強盜犯行，即庚○○於警訊時亦稱
    ：「八十三年七月十九日下午六點，在台中市○○路○段六一○號，莊（指被告
    ）與我在一起，我準備要搶時，叫她先走。」於檢察官偵查時亦稱：「我自己一
    個人做的。」（見偵字一七三四九號卷影本第十三頁、第三十五頁反面）又依被
    害人江志賢於警訊時所稱：「歹徒（指庚○○）是於八十三年七月十九日十八時
    許到我公司台中市○○路○段六一○號，假藉看車為由，到最後欲離開之際，突
    然自乙只手提袋拿出乙把散彈槍，說要開上述車輛，當時正有技工在貼隔熱紙，
    歹徒就將長槍收起來，改換乙把黑星手槍，喝令技工離開，將車搶走。」等語，
    並未指明被告究有如何共同參與強盜之犯行。此外又查無其他積極證據證明被告
    有上開二件強盜之犯行，因公訴人認此部分與上開強盜罪有連續關係，亦無庸另
    為無罪之諭知。原審併予敘明並無不合。
五、公訴意旨另略以：被告與庚○○於八十三年七月二十一日十六時許，在台北市○○○路與民權路口共同持黑星手槍一把，使人無法抗拒，強盜被害人乙○之翡翠
    戒指一枚、手錶一只、金項鍊及耳環各一個及ＢＯ－一一五八號自用小客車一部
    ，並迫使乙○前往自動提款機提領三萬五千元。又於八十三年七月二十六日下午
    ，在台北市○○○路十一巷八十九號前，與庚○○共同持槍搶劫被害人丙○○之
    ＭＩ─一九八五號自用小客車一部。認被告上開行為，尚涉有懲治盜匪條例第五
    條第一項第一款、修正前槍砲彈藥刀械管制條例第七條第四項、第十一條第三項
    之罪嫌云云。惟查，被告堅決否認有右揭盜匪、及持有槍械之犯行。辯稱：伊與
    庚○○坐同一部車，跟乙○車擦撞後，庚○○即叫伊將車子開回。又伊原來坐庚○○搶來之機車，當時雨下很大，庚○○停住摩托車後，伊站在機車旁，庚○○
    走去搶那台汽車（即丙○○所有小客車）伊當時楞住了，伊不知庚○○去搶車等
    語。查證人乙○於八十三年七月案發後證稱：「：：我行駛至中山北路民權東路
    口準備下車之際，該尾隨我之自小客車即走出一男子趴在我車窗上看了一下之後
    ，及自我駕駛座後面車門進入，拿一把黑色槍枝給我看，並要我做到駕駛座旁邊
    要我別動：：：跟他一起的另一男子則仍駕駛黑色ＢＮＷ尾隨在後：：」（見台
    北地檢八十三年度偵字第一七三四九號偵卷第二四頁）。明白證稱係另一男子與
    庚○○共同行搶。於八十五年六月二十五日本院八十五年度上訴字第一九一號案
    審理時改稱：「：：在台北市○○○路○段與民權東路口，趁我下車之際，由庚○○與被告（戊○○）同持手槍一把，以手槍抵住我，而進入我所駕駛之自小客
    車：：：是被告庚○○開我的車去永和玉山銀行領款，被告陪著我，挾持期間用
    手銬銬我手腳」「她一直坐在車子後面」（見該卷第八五、八六頁）。惟此係案
    發後二年所為之證詞，自應以案發後數日內即為之證詞較符合事實。另證人賴惠
    達（汽車貸款商）於八十三年七月二十二日警訊時證稱：「：：我過去見一名男
    子坐在ＢＯ－一一五八號駕駛座旁邊坐一名女子，我開門坐在該車後座，並由該
    女子乙○拿該車行照，向我借貸二十萬元：：」（見台北地檢八十三年度偵字第
    一七三四九號卷第二六頁反面）。其證詞不足以證明被告有參與搶劫乙○之犯行
    。同案被告庚○○於八十三年十月二十六日偵查時供稱：「（戊○○知道你製造
    假車禍？）不知道，我不想讓他知道那麼多」「：我只製造假車禍，莊女不知什
    麼事」（見同偵字第一七三四九號偵查卷第三六頁）。另八十四年八月十六日台
    北地院八十四年度重訴字第十七號案審理時供稱：「（83.07.21下午四點左右：
    ：：搶乙○夥同一名不詳姓名者是何人？）是乙○之臆測，並無此人」「（是否
    戊○○？）不是，她在提款機時臨時跑出來，她跟到該處」（見該一審卷第二五
    四頁）。本院八十九年十一月十三日調查時時供稱：「剛開始我不是跟她去，是
    跟林青森去：：我是用車碰被害人，並將她拉上林青森的車子，中途林青森搶他
    手錶、項鍊、金融卡，我是坐在車後，有去櫃員機領錢：：過程我是以手靠在她
    身旁，以防她逃跑：：那時戊○○在飯店，我們在提款時，他是跟我們後面，所
    以他有跟來，我叫她回去」（見本院卷第二十頁）。均不足以證明被告有與庚○○共同搶劫乙○之財物。且縱被告確有於庚○○搶劫時，隨行在後，在查有證據
    足以證明被告與庚○○就搶劫乙○財物之犯行，有犯意聯絡，行為分擔，不能據
    此遽認被告有此部分盜匪犯行。又被害人丙○○於八十三年七月二十六日警訊時
    證稱：「：：有一男子騎機車後載一女子停於車旁，該男子下車用槍指著我，令
    我下車後立即上車，並將槍交由該女子持著，我趁該女子上車門未關之際，衝上
    前奪下該槍：：」「是庚○○汽車駕照所貼照片之人搶奪的」（見台北地檢偵字
    第一六七五０號卷第六頁）。僅能證明被告與庚○○同行，不能證明被告有與庚○○共同行搶。同案被告庚○○於八十三年十月二十六日偵查時供稱：「（你後
    來又去搶什麼車？）有人坐在車內，我叫那人下車後走到後面，我將槍枝放在駕
    駛座後右側，戊○○坐進來將槍拿起來，車主從後面將槍搶走，我與他拉扯間，
    打出空包彈：：我嚇一跳，車子打滑，：：我就下車叫計程車」（見台北地檢偵
    字第一七三四九號卷第三四頁）。於本院八十九年十一月十三日調查時供稱：當
    時警察要抓我，我再到光復北路，有搶丙○○的汽車，是用槍指他，並搶他的車
    ，我有叫被告上車，右前座是有因併排車，我有向前開，叫被告上車，而車主有
    跟著上車，並跟我搶槍，而槍被奪去，我才會逃走。」（見本院更三審卷第二一
    頁），亦均不足以證明被告有與庚○○共同搶劫丙○○小客車之犯行。此外，本
    院又查無證據足以證明被告有與庚○○共同搶劫乙○、丙○○財物之犯行，被告
    此部分犯罪不能證明，因公訴人認被告此部分犯行與上開有罪之盜匪犯行，有連
    續犯之裁判上一罪之關係，爰不另為無罪之諭知。
據上論斷，應依刑事訴訟法第三百六十九條第一項前段、第三百六十四條、第二百九
十九條第一項前段、第三百條，懲治盜匪條例第五條第一項第一款、第八條、修正前
槍彈藥刀械管制條例第十三條之一、刑法第十一條前段、第二條第一項但書、第二
十八條、第五十六條、第一百八十七條，第五十五條、第三十八條第一項第一款，判
決如主文。
本案經檢察官甲○○到庭執行職務。
中      華      民      國      九十     年       五      月     二     日
                                  臺灣高等法院臺中分院刑事第九庭
                                        審判長法  官  陳  筱  珮
                                              法  官  康  應  龍
                                              法  官  趙  春  碧
右正本證明與原本無異。
如不服本判決應於收受送達後十日內向本院提出上訴書狀，其未述上訴之理由者並
得於提起上訴後十日內向本院補提理由書（均須按他造當事人之人數附繕本）。
                                              書記官  陳  文  琴
中      華      民      國      九十     年       五      月     三     日
                                                                        Ｉ


司法院資訊處製作；財團法人民間司法改革基金會備份。
